臺灣高等法院民事裁定
110年度非抗字第78號
抗  告  人  財團法人台北縣私立真光教養院

法定代理人  胡峻源  

上列抗告人因聲請變更法人登記聲明異議聲請再審事件，對於中
華民國110年6月18日臺灣臺北地方法院110年度聲再字第414號所
為裁定提起抗告，本院裁定如下：
    主  文
抗告駁回。
抗告費用由抗告人負擔。
    理  由
一、按當事人發現未經斟酌之證物或得使用該證物，如經斟酌可
    受較有利益之裁判者，得以再審之訴對於確定終局判決聲明
    不服，民事訴訟法第496 條第1 項第13款定有明文。所謂當
    事人發現未經斟酌之證物或得使用該證物者，係指在前訴訟
    程序事實審言詞辯論終結前已存在之證物，因當事人不知有
    此，致未經斟酌，現始知之，或雖知有此而不能使用，現始
    得使用者而言，且以如經斟酌可受較有利益之裁判者為限。
    若在前訴訟程序事實審言詞辯論終結前尚未存在之證物，即
    無所謂發現或得使用新證物可言（最高法院77年度台上字第
    776 號民事裁判意旨參照）。
二、經查：
    ㈠、抗告人前向原法院聲請變更董監事、主事務所、法人名
        稱及印鑑登記，經原審法院登記處以108年度法登他字
        第1449號處分駁回；抗告人不服，聲明異議，經原法院
        以109年度聲字第81號裁定駁回；抗告人不服，提起抗
        告，經原法院109年度抗字第502號裁定駁回；抗告人不
        服，提起再抗告，仍經本院109年度非抗字第107號裁定
        駁回確定(下稱原確定裁定)；抗告人再以原確定裁定未
        能審酌其提出網路查詢列印之「法人登記資料」(見原
        裁定卷第23頁，下稱系爭證物)，致誤認其遭廢止許可
        ，法人格已不存在，而駁回其變更登記之聲請，有民事
        訴訟法第496條第1項第13款之再審事由，聲請再審，請
        求廢棄原確定裁定及原法院109年度抗字第502號、109
        年度聲字第81號裁定，並撤銷原法院法人登記處108年
        度法登他字第1449號處分，及命原法院登記處准其為法
        人變更登記。原法院以原確定裁定已詳述抗告人業經主
        管機關以101年8月17日北府社障字第1012132770號函廢
        止設立許可之過程(見原確定裁定理由欄「四」段落)，
        系爭證物並非原確定裁定終結前因故不能使用，或其後
        始得使用之情形，非屬未經斟酌之新證物，且未合法表
        明再審理由，要與民事訴訟法第496條第1項第13款之再
        審事由不符，而駁回再審之聲請，於法核無不當。
    ㈡、抗告人之抗告意旨雖略以：原確定裁定理由欄「四」段
        落，係說明伊對於主管機關廢止設立許可之事，提起行
        政爭訟之經過；但系爭證物可以說明法人登記歸屬法院
        掌管，與設立許可登記歸屬行政機關掌管不同，如經斟
        酌即可知悉伊僅係身心障礙機構設立許可執照遭到廢止
        ，並非撤銷法人登記，足以推翻原確定裁定，原裁定漏
        未審酌此節，僅泛稱系爭證物非屬未經斟酌之證物，駁
        回伊再審之聲請，認事用法顯有違誤云云。惟查：
　　　⒈抗告人所提並據以聲請再審之系爭證物（見原裁定卷第2
        3頁）註記「新北市政府101年8月17日北府社障字第101
        2132770號函廢止設立許可、101年9月7日北府社障字第
        1012369432號函廢止其身心障礙福利機構設立許可」之
        內容，乃原確定裁定110年1月15日終結前即存在之事實
        ，並經原確定裁定於理由欄內「四」㈠部分載明「抗告
        人前經內政部辦理之第七次全國身心障礙福利機構評鑑
        結果成績考列丁等，且多次令其限期改善仍未改善，遭
        主管機關新北市政府於101年8月17日以北府社障字第10
        12132770號函廢止其設立許可」（見原裁定卷第41頁）
        ，揆諸前揭說明，自難認系爭證物屬抗告人於原確定裁
        定作成前所不知或客觀上不能提出而為法院使用之新證
        據，核與民事訴訟法第496條第1項第13款所謂當事人發
        現未經斟酌之證物或得使用該證物，已有不符。
　　  ⒉再者，原確定裁定已於理由欄「四」㈠㈡部分說明抗告人
        於101年8月17日遭新北市政府廢止身心障礙福利機構設
        立許可，依103年6月4日修正前身心障礙者權益保障法
        第92條第2項，及廢止前內政部審查內政業務財團法人
        設立許可及監督要點第17條第1項規定，財團法人經主
        管機關廢止許可後，即應依民法及非訟事件法等相關規
        定辦理解散及清算程序，無從再為變更董監事、主事務
        所、法人名稱及印鑑等登記事項(見原裁定卷第41-43頁
        )。可見系爭證物縱經斟酌亦不足以受較有利益之裁判
        ，核與民事訴訟法第496條第1項第13款之要件，亦有未
        合。抗告人據之聲請再審，即非有理。
　　㈢、從而，抗告人以原確定裁定有民事訴訟法第496條第1項
        第13款之再審事由，聲請再審，並非有理。原裁定駁回
        抗告人再審聲請，於法尚無不合。抗告意旨指摘原裁定
        不當，求予廢棄，為無理由，應予駁回。
三、據上論結，本件抗告為無理由。爰裁定如主文。
中　　華　　民　　國　　110 　年　　7 　　月　　30　　日
  　　　　　　　　民事第九庭  
  　                    審判長法  官  楊絮雲   
                              法  官  張宇葭
                              法  官  郭顏毓
正本係照原本作成。
不得抗告。
中　　華　　民　　國　　110 　年　　7 　　月　　30　　日
    　　　　　　　　　　　　　書記官  馬佳瑩